臺灣高等法院民事判決
108年度上字第576號
上  訴  人
即被上訴人  張珍玫  
被 上訴 人
即 上訴 人  林丙皇  
訴訟代理人  吳羚榛  
上列當事人間請求排除侵害等事件，兩造對於中華民國108年1月
18日臺灣桃園地方法院107年度訴字第1656號第一審判決各自提
起上訴，本院於109年1月8日言詞辯論終結，判決如下：
    主  文
一、原判決關於主文第一、二項及該第二項部分假執行之宣告，
    暨命林丙皇負擔訴訟費用之裁判均廢棄。
二、上開廢棄部分，張珍玫於第一審之訴及假執行之聲請均駁回
    。
三、張珍玫之上訴駁回。
四、第一審訴訟費用關於命林丙皇負擔部分，及第二審訴訟費用
    均由張珍玫負擔。
    事實及理由
壹、程序部分：
    按不變更訴訟標的，而補充或更正事實上或法律上之陳述者
    ，非為訴之變更、民事訴訟法第256條定有明文。查上訴人
    即被上訴人張珍玫（下稱張珍玫）於原審依民法第18條第1
    項、第793條、第195條第1項規定，聲明：被上訴人即上訴
    人林丙皇（下稱林丙皇）不得製造張珍玫無法忍受之噪音音
    量，並請求林丙皇賠償其所受精神損害。嗣上訴後，補充主
    張依民法第184條第1項前段、第800條之1準用規定為請求，
    並就聲明林丙皇不得製造張珍玫無法忍受之噪音音量部分，
    更正聲明為：林丙皇在桃園市○○區○○街0段00號（下稱OO號
    房屋）所產生之氣響，不得不法侵害張珍玫居住之安寧，並
    排除對張珍玫之侵害（見本院卷第395頁），並未變更訴訟
    標的，核屬補充及更正法律上陳述，非為訴之變更或追加，
    合先敘明。 
貳、實體部分：
一、張珍玫主張：伊與林丙皇分別實際居住於桃園市○○區○○街0
    段00號房屋（下稱00號房屋）、00號房屋。林丙皇從事布袋
    戲布景及木招牌製作10餘年，全年無休，不分日夜、平假日
    ，持續於00號房屋使用鐵鎚於與00號房屋之共用壁或於地面
    敲打，及於00號房屋內及騎樓使用電鋸切割，透過樓板共振
    ，發出之巨大聲響與敲擊噪音侵入00號房屋，已超越一般人
    社會生活所能容忍之程度，致伊在家中無法休息，經伊2年
    多不斷反應陳情、報警超過50次以上，侵害行為猶未停止，
    爰依民法第184條第1項前段、第18條第1項、第800條之第1
    準用第793條、第195條第1項規定求為禁止林丙皇產生之噪
    音侵害伊居住安寧，及命林丙皇賠償伊非財產上損害30萬元
    ，及自起訴狀繕本送達翌日起至清償日止，按年息5％計算利
    息之判決。
二、林丙皇則以：伊係從事布袋戲布景繪畫工作，非以電鋸、釘
    木板為業之專職木工，主要工作內容為素描、構圖、上色，
    布景分有木框及無木框，僅有木框始需依定作人要求之尺寸
    進行木材裁切、釘框，故繪畫占90％，木工僅占10％，一個月
    至多製造一幅布景，如有釘製木框之需求，最多以兩個工作
    天進行裁剪木材、釘框、固定布景等，發出敲打聲之時數合
    計最多4至5個小時。伊主要工作多在構思，常有休息、停頓
    ，並非工作過程均以不斷敲打鐵釘等為主，伊所發出之噪音
    時間、次數、頻率低，不具經常性、持續性且短暫，屬偶發
    、輕微且依地方習慣認為相當屬合理程度内可忍受之聲響，
    應未超越一般人社會生活所能容忍之程度。又OO、00號房屋
    屬住商混合區，對面為印刷廠、鋁門窗（107年停業），鄰
    近大馬路，聯結車、貨車等大型車輛不分晝夜地經過，00號
    房屋外電線桿並裝設有廣播器，均為製造噪音之來源，張珍
    玫在此環境下生活，其所稱不舒服、不喜歡而導致其痛苦之
    感受，可能來自於周遭生活環境、交通車輛、廣播器等發出
    之聲響，張珍玫迄未舉證證明其受有何損害，或損害與伊產
    生之噪音間有因果關係，其請求自無理由等語，資為抗辯。
三、原審判命林丙皇在00號房屋製造聲響侵入00號房屋之音量，
    於附表一所列時間不得超過附表一所載音量，及應給付張珍
    玫5萬元本息，並駁回張珍玫其餘之訴。兩造就其敗訴部分
    ，分別提起上訴。張珍玫於本院上訴聲明：㈠原判決不利張
    珍玫部分廢棄。㈡林丙皇在00號房屋所產生之氣響，不得不
    法侵害張珍玫居住之安寧，並排除對張珍玫之侵害。㈢林丙
    皇應再給付張珍玫25萬元，及自起訴狀繕本送達翌日起至清
    償日止，按年息5％計算之利息。林丙皇於本院上訴聲明：㈠
    原判決不利林丙皇部分廢棄。㈡前開廢棄部分，張珍玫於第
    一審之訴駁回。兩造就對造上訴部分，均答辯聲明：上訴駁
    回。
四、按土地所有人於他人之土地、建築物或其他工作物有瓦斯、
    蒸氣、臭氣、煙氣、熱氣、灰屑、喧囂、振動及其他與此相
    類者侵入時，固請求得禁止之，民法第793條前段定有明文
    ，且依同法第800條之1規定，此項規定於建築物利用人準用
    之。但其侵入輕微，或按土地形狀，地方習慣，認為相當者
    ，不在此限，同法第793條但書復規定甚明。又於他人居住
    區域發出之聲響超越一般人社會生活所能容忍，且情節重大
    ，始屬不法侵害他人居住安寧之人格利益（最高法院92年度
    台上字第161號判決意旨參照）。準此，建築物利用人於他
    人之建築物有振動及其他與此相類之聲響侵入時，如其侵入
    輕微，情節非屬重大，或按建築物之環境、地方習慣，認為
    相當，或未超越一般人社會生活所能容忍者，即不得請求禁
    止，或依侵權行為法則請求賠償，且必以侵入之聲響超越一
    般人社會生活所能容忍，非依個人主觀感受、喜惡決定之。
    張珍玫主張：林丙皇於00號房屋或騎樓，以鐵鎚敲打、電鋸
    切割，發出之噪音侵入00號房屋，已超越一般人社會生活所
    能容忍之程度，依民法第184條第1項前段、第18條第1項、
    第800條之1準用第793條、第195條第1項規定請求禁止林丙
    皇產生上開噪音，並請求林丙皇賠償伊非財產上損害30萬元
    本息等語，為林丙皇否認，並以上開情詞置辯。茲審究如下
    ：
㈠、本院依張珍玫所提光碟內容簡介（見本院卷第44-51頁），按
    時間順序整理如附表二所示。依附表二所示，林丙皇於105
    年8月3日起至107年11月18日約28月期間，發出敲、鋸聲之
    次數計40次，平均每月1、2次，每次時間持續數秒或數十秒
    ，其中約27次不到5秒，持續超過60秒者為編號1-2、17-2、
    35-2、36、40）。又張珍玫各次拍攝長度數十秒至4、5分鐘
    不等，其中拍攝時間較長（約4、5分鐘）之編號4、8、11、
    33-1，敲、鋸聲各合計約7秒、74秒、70秒、45秒，但非持
    續。而例假日發生敲、鋸聲之次數14次，約上午10點多或下
    午2點多，或下午4、5點至7點多之間（僅編號5-3為晚間9點
    多，敲聲約36秒），平日發生敲、鋸聲之時間約下午5點至7
    點（僅編號8為晚間8點，敲聲約74秒），參以桃園市政府環
    境保護局（下稱環保局）接獲陳情前往00號房屋稽查12次，
    僅105年9月5日該次林丙皇進行木工作業，其餘稽查或未作
    業，或僅繪畫之情（見原審卷第19-20頁），堪認林丙皇雖
    偶於00號房屋、騎樓發出敲、鋸聲，但頻率僅每月1、2次，
    每次約數秒或數十秒，且非持續，時段多為傍晚，均屬一般
    人用餐或從事各種活動時間。雖林丙皇於原審陳稱：伊早上
    在市場做生意，中午吃飯、睡午覺之後開始工作，時間大約
    下午4點到11、12點等語〈見原法院107年度桃簡字第471號（
    下稱第471號）卷第59頁反面〉，惟其並未表示晚間、夜間仍
    進行敲、鋸之工作，且於同日明確陳稱：可能會發出聲音之
    工作通常在晚上7點以前進行等語（見同頁筆錄），原審以
    林丙皇自承製作布景之時間自下午4時至晚上12時，認林丙
    皇於晚間、夜間仍有工作而產生噪音，顯與卷證未符，張珍
    玫執此主張林丙皇經常於夜間敲、鋸云云，即無可取。
㈡、次按氣響之侵入，按土地形狀，地方習慣可否認為相當，應
    參酌主管機關依法所頒布之管制標準予以考量，俾以發揮規
    範相鄰關係積極調節不動產利用之功能（最高法院99年度台
    上字第223號判決意旨參照）。而噪音管制法制定之目的，
    係為維護國民健康及環境安寧，提高國民生活品質（該法第
    1條），是噪音管制法規範之音量管制標準，應屬「一般人
    」客觀上社會生活所能容忍之標準，而非某一「個人」主觀
    上所能容忍之標準，基於兼顧人民財產權、工作權、居住權
    及健康權之保障，除有明顯失衡之情形外，應於逾越噪音管
    制法制訂管制標準之行為，始認係不法且應禁止之行為。準
    此，本件自得依噪音管制法所定管制標準，判定林丙皇在00
    號房屋發出之敲、鋸聲是否超越一般人社會生活所能容忍之
    程度，張珍玫主張本件不應依噪音管制法規範之噪音管制標
    準判定云云，自屬無據。茲就林丙皇產生之聲響是否逾越噪
    音管制法所定管制標準一節，審究如下：
  ⒈按直轄市及縣（市）主管機關得視轄境內噪音狀況劃定公告
    各類噪音管制區，並應定期檢討，重新劃定公告之。其管制
    區之劃分原則、劃定程序及其他應遵行事項之準則，由中央
    主管機關定之。噪音管制法第7條第1項定有明文。行政院環
    境保護署（下稱環保署）依同法第7條第1項規定訂定「噪音
    管制區劃定作業準則」，桃園市政府並依上開作業準則，於
    104年8月17日以府環噪字第1040205340號公告（經桃園市政
    府以108年1月18日府環噪字第1080014287號公告自該公告生
    效實施日停止適用，故本件仍應適用104年8月17日之公告，
    見本院卷第113、115頁），以桃園市全境為噪音管制區，分
    為四類（公告事項一、二），其中依都市計劃法之土地使用
    分區為住宅區（除第四種住宅區外）者劃定為第二類管制區
    ；供工業或交通使用為主，且須防止噪音影響附近住宅安寧
    之地區劃定為第四類管制區（公告事項二㈣、三㈡）。兩類以
    上噪音管制區交界處之音量，不得超過其中任何一地區之噪
    音管制標準，並於交界處各自退縮30公尺為第三類噪音管制
    區（公告事項六㈡）。道路用地及交通用地係指寬度六公尺
    以上（含六公尺）之計畫道路為準（公告事項八，以上見本
    院卷第515-516頁）。查OO、00號建物分別坐落桃園市○○區○
    ○段000○000地號土地，土地使用分區均為第一種住宅區等情
    ，有桃園市龜山地政事務所108年11月26日函及檢附之土地
    登記謄本、使用分區查詢畫面可稽（見本院卷第485-497頁
    ），應劃定為第二類管制區。惟53、00號房屋前方道路寬度
    達6公尺，係歸類為道路用地（見噪音管制區對照表編號31
    ），屬第四類噪音管制區，核屬第二類及第四類噪音管制區
    相鄰之情形，應於交界處各自退縮30公尺為第三類噪音管制
    區之情，亦有環保局108年12月6日函及檢附之公告、噪音管
    制區對照表、噪音管制區分類範圍可佐（見本院卷第513-51
    7頁），堪認00號房屋應屬第三類噪音管制區。
  ⒉次按噪音管制區內之下列場所、工程及設施所發出之聲音不
    得超出噪音管制標準：...一、工廠（場）...。前項各款噪
    音管制之音量及測定之標準，由中央主管機關定之。噪音管
    制法第9條第1項第1款、第2項定有明文。環保署依同法第9
    條第2項規定訂定「噪音管制標準」，其中第2條第12項規定
    ：工廠（場）指具有以人工或機械製造、加工或修理性質之
    場所。準此，不論是否領得工廠登記，凡以人工製造、加工
    之場所，均屬該項所稱工廠（場），依噪音管制標準第4條
    之規定，噪音管制標準值如附表三（見原審卷第71、72、75
    頁）。林丙皇於00號房屋從事歌仔戲布景製作，須裁切木材
    、釘成框架、固定畫布，再於畫布繪圖，並將數張畫布連結
    成一幅布景（見本院卷第439-454頁），00號房屋自為具有
    以人工加工製造性質之場所，核屬工場，應適用附表三之噪
    音管制標準值。
  ⒊原審囑託環保局於107年10月16日上午10點到場，於00號房屋
    內測量林丙皇在00號房屋內及騎樓，分別以鐵鎚敲打木框、
    鐵片，以電鋸裁切木板之音量，並作成噪音量測紀錄（見原
    審卷第38頁），依該局出具之噪音量測紀錄所示，於00號房
    屋內測得之全頻均能音量（即指特定時段內所測得音量之能
    量平均值，噪音管制標準第2條第6項參照，於本件為音量範
    圍在20Hz至20kHz間之能量平均值，見原審卷第68頁環保局1
    07年12月13日函）分別為53.4、62.7、53.9、49.9、50.4、
    48.3分貝，未逾附表三第三類管制區日間（即上午7點至晚
    上7點，噪音管制標準第2條第5項第1點參照）音量67分貝之
    限制，且環保局於105年9月5日下午6點23分接獲陳情前往00
    號房屋稽查時，測得之音量為63.4分貝，亦未逾67分貝之限
    制（見原審卷第36頁），參以前述㈠，林丙皇發出敲、鋸聲
    之時間大多為下午7點以前之日間時段，堪認其於00號房屋
    產生之聲響，未逾噪音管制法規範之音量管制標準。又環保
    局於00號房屋內測得之背景音量為43分貝，修正後音量分別
    為53.4、62.7、53.9、48.9、49.5、46.8分貝，與背景音量
    甚為接近（測量場所之背景音量，至少與欲測量音源之音量
    相差10分貝以上，如相差之數值未達10分貝，則欲測量音量
    需以噪音管制標準第3條第4項規定之公式修正之，見原審卷
    第68頁環保局函），且OO、00號房屋緊鄰桃園市龜山區中華
    街一段，可供汽機車、小貨車通行（見第471號卷第53-56頁
    、本院卷第581頁兩造所提照片），及本院依張珍玫之聲請
    ，勘驗其指定錄影畫面、聲音之結果，其中編號6-1因周遭
    雜音過大，無法辨識敲打聲，編號7因周遭有摩托車發動或
    騎乘之聲音，亦無法辨識敲打聲，編號10-1因周遭雜音過大
    ，敲打聲亦不明顯（見本院卷第397-399頁勘驗筆錄），張
    珍玫所提光碟內容簡介亦記載自00號房屋內可聽見廣播聲（
    見本院卷第49頁），而原審前往現場勘驗時，距OO、00號房
    屋約20公尺之自強南路有大車經過，明顯高於林丙皇以電鋸
    工作之音量（見原審卷第24頁），依上各情，可認於00號房
    屋面臨馬路，於屋內可清楚聽聞屋外環境之各種雜音，林丙
    皇於00號房屋、騎樓發出之敲、鋸聲音量，並未高於屋外環
    境雜音之音量甚鉅，尚屬輕微，未超越一般人社會生活所能
    容忍之程度。
  ⒋依噪音管制標準第3條第6項規定，測量工廠（場）音源20Hz
    至20kHz頻率範圍時，應於陳情人所指定其居住生活之地點
    測量。本件張珍玫居住生活之地點係在00號房屋內，自應於
    屋內測量林丙皇於00號房屋或騎樓發出之敲、鋸聲侵入00號
    房屋內之音量。原審竟囑託環保局於00號房屋外騎樓，測量
    林丙皇於00號屋外騎樓使用電鋸、線鋸、鐵鎚發出之音量，
    並以環保局測得之全頻均能音量為71.1、81.7、73.4分貝，
    修正後音量為71.1、81.7、73.4分貝，超過附表三第三類管
    制區日間音量67分貝之限制為由，判命林丙皇在00號房屋製
    造聲響侵入00號房屋之音量，於附表一所列時間不得超過附
    表一所載音量，自有違誤。
㈢、從而，林丙皇於00號房屋、騎樓發出之聲響未逾噪音管制法
    規範之音量管制標準，且其發生頻率僅每月1、2次，每次約
    數秒或數十秒，且非持續，多為一般人用餐或從事各種活動
    之傍晚時段，音量亦非高於屋外環境雜音甚鉅，其發出聲響
    侵入00號房屋之情節，應屬輕微。則張珍玫未能舉證證明林
    丙皇於00號房屋或騎樓發生之聲響逾越行為時噪音管制標準
    ，或超越一般人社會生活所能容忍之程度，其依民法第184
    條第1項前段、第18條第1項、第800條之1準用第793條、第1
    95條第1項規定請求禁止林丙皇發出敲、鋸之聲響，並請求
    林丙皇賠償非財產上損害30萬元本息，均屬無據。
五、綜上所述，張珍玫依民法第184條第1項前段、第18條第1項
    、第800條之1準用第793條、第195條第1項規定，請求林丙
    皇在00號房屋所產生之氣響，不得不法侵害張珍玫居住之安
    寧，並排除對張珍玫之侵害，及請求林丙皇給付30萬元暨自
    起訴狀繕本送達翌日起至清償日止，按年息5％計算之利息，
    為無理由，不應准許。原審命林丙皇在00號房屋製造之聲響
    侵入00號房屋之音量，於附表一所列時間不得超過附表一所
    載音量，並命林丙皇給付張珍玫5萬元本息，自有未洽。林
    丙皇就此部分指摘原判決不當，求予廢棄改判，為有理由，
    爰由本院將此部分予以廢棄，並改判如主文第二項所示。至
    原審駁回張珍玫請求林丙皇給付25萬元本息部分，並無不合
    ，張珍玫就此部分指摘原判決不當，求予廢棄改判，即無理
    由，應駁回其此部分上訴。
六、本件為判決基礎之事證已臻明確，本院經逐一審酌兩造歷審
    所提其餘攻擊、防禦方法及援用之證據，均認與前開論斷結
    果無礙，爰不再逐一論述，張珍玫其餘調查證據之聲請，亦
    無必要，附此敘明。
七、據上論結，本件張珍玫之上訴為無理由，林丙皇之上訴為有
    理由，依民事訴訟法第449條第1項、第450條、第78條，判
    決如主文。
中    華    民    國   109    年    1     月    22    日
                    民事第十三庭  
                        審判長法  官  陳麗芬
                              法  官  湯千慧
                              法  官  邱蓮華
正本係照原本作成。
如不服本判決，應於收受送達後20日內向本院提出上訴書狀，其
未表明上訴理由者，應於提出上訴後20日內向本院補提理由書狀
（均須按他造當事人之人數附繕本）上訴時應提出委任律師或具
有律師資格之人之委任狀；委任有律師資格者，另應附具律師資
格證書及釋明委任人與受任人有民事訴訟法第466 條之1第1項但
書或第2項（詳附註）所定關係之釋明文書影本。如委任律師提
起上訴者，應一併繳納上訴審裁判費。
中    華    民    國    109   年    1     月    30    日
                              書記官  蘇意絜
附註：
民事訴訟法第466條之1（第1項、第2項）：
對於第二審判決上訴，上訴人應委任律師為訴訟代理人。但上訴
人或其法定代理人具有律師資格者，不在此限。
上訴人之配偶、三親等內之血親、二親等內之姻親，或上訴人為
法人、中央或地方機關時，其所屬專任人員具有律師資格並經法
院認為適當者，亦得為第三審訴訟代理人。